【裁判字號】    97,台上,1614
【裁判日期】    970417
【裁判案由】    違反毒品危害防制條例
【裁判全文】
最高法院刑事判決            九十七年度台上字第一六一四號
上  訴  人  甲○○
上列上訴人因違反毒品危害防制條例案件，不服台灣高等法院高
雄分院中華民國九十六年十二月十一日第二審更審判決（九十六
年度上更(一)字第二八二號，起訴案號：台灣高雄地方法院檢察署
九十四年度偵字第一七七三九號），提起上訴，本院判決如下：
    主  文
上訴駁回。
    理  由
按刑事訴訟法第三百七十七條規定：上訴於第三審法院，非以判
決違背法令為理由，不得為之。是提起第三審上訴，應以原判決
違背法令為理由，係屬法定要件。如果上訴理由書狀並未依據卷
內訴訟資料，具體指摘原判決不適用何種法則或如何適用不當，
或所指摘原判決違法情事，顯與法律規定得為第三審上訴理由之
違法情形，不相適合時，均應認其上訴為違背法律上之程式，予
以駁回。本件原判決認定上訴人甲○○意圖營利，基於概括之犯
意，自民國九十三年八、九月間起至九十四年五、六月間止，連
續在高雄縣、市地區，販賣重量不詳之第一級毒品海洛因（下稱
海洛因）予秘密證人A2（姓名年籍詳卷）共四次，每次新台幣（
下同）一千元，共計得款四千元；另先後於九十四年四月一日、
二十八日，在高雄縣、市地區，販賣海洛因予秘密證人A3各一次
，交易金額分別為二千元、三千元，總計得款五千元。嗣經警長
期監聽，始於九十四年八月二日下午，在高雄市○○區○○街一
○二號三樓搜索查獲其所有之海洛因三十九包（合計淨重三十六
點九公克）、夾鏈袋一包、鏟管二支、行動電話二支等情。因而
撤銷第一審關於上訴人部分之不當判決，改判仍論處其連續販賣
第一級毒品罪，處有期徒刑十二年，褫奪公權九年。已綜核全部
卷證資料，詳加斟酌論斷，敘明其所憑之證據及認定之理由，而
以上訴人否認犯罪所持之辯解為不足採，予以指駁綦詳，俱有卷
存之證據資料可資覆按。從形式上觀察，並無判決違背法令之情
形存在。查證據之取捨及其證明力之判斷，屬於事實審法院之職
權，苟其所為之判斷，並不違背經驗法則及論理法則，即不能任
意指為違背法令，而執為合法之第三審上訴理由。而認定犯罪事
實所憑之證據，並不以直接證據為限，間接證據亦包括在內，審
理事實之法院綜合卷內之直接、間接證據，本於推理作用，得確
信其為真實之程度者，即非不得據之為有罪之認定。又證人之陳
述有部分前後不符，或相互間有所歧異時，究竟何者為可採，法
院仍得本其自由心證予以斟酌，非謂一有不符或矛盾，即應認其
全部均為不可採信，若其基本事實之陳述，果與真實性無礙時，
仍非不得予以採信。原判決論處上訴人販賣第一級毒品罪刑，係
綜合上訴人之部分自白，秘密證人A2、A3之部分證詞，搜索扣押
筆錄、通訊監察書，監聽錄音帶、譯文及扣案之海洛因、行動電
話暨法務部調查局毒品鑑定通知書、聲紋鑑定報告書等直接、間
接證據，本於推理作用，確信其為真實之程度，而為有罪之認定
，並非單採秘密證人A2、A3之證詞或監聽錄音帶、譯文為論斷之
依據。其採證並無違背證據法則。其中關於上訴人所稱購毒係供
自己施用之辯解及秘密證人A2、A3指稱向上訴人購買毒品之證詞
是否可信？監聽錄音帶及譯文內容是否可採？法務部調查局毒品
鑑定通知書、聲紋鑑定報告書是否真實？乃原審取捨證據及證據
證明力判斷職權之合法行使，其所為判斷，尚無悖乎一般論理法
則，亦不得指為違法。雖秘密證人A2、A3就購買毒品之時間、地
點、次數、價格先後供述不一，但其等向上訴人購毒之供述則無
異致，原審綜合卷內其他證據資料，採最有利於上訴人之供詞，
為認定上訴人犯罪事實之依據。此亦屬原審採證認事職權之適法
行使，其所為論斷，亦無違誤之處。至於上訴人販賣毒品之時間
、地點及每次販賣毒品重量之記載，旨在辨別其犯罪之同一性，
尚非構成犯罪事實之要素，此項時間地點及重量之記載，以達於
可得確定之程度，而無礙於犯罪同一性之辨別為已足。原判決依
秘密證人A2、A3之陳述及監聽錄音帶、譯文等證據資料認定上訴
人自九十三年八、九月間起至九十四年五、六月間止，連續在高
雄縣、市地區，販賣重量不詳之海洛因予秘密證人A2四次，每次
一千元，共計得款四千元；另先後於九十四年四月一日、二十八
日，在高雄縣、市地區，販賣海洛因予秘密證人A3各一次，交易
金額分別為二千元、三千元，總計得款五千元，已達於可得確定
之程度，而無礙於犯罪同一性之辨別，自難執以指摘為違背法令
。次查證人保護法第三條規定，依本法保護之證人，以願在檢察
官偵查中或法院審理中到場作證，陳述自己見聞之犯罪或流氓事
證，並依法接受對質及詰問之人為限。而「對依本法有保密身分
必要之證人，於偵查或審理中為訊問時，應以蒙面、變聲、變像
、視訊傳送或其他適當隔離方式為之。於其依法接受對質或詰問
時，亦同」，同法第十一條第四項亦有明文。亦即秘密證人，於
偵審中仍有依法到庭接受對質、詰問之義務。本件秘密證人A2、
A3於檢察官偵查及第一審審理中所為之陳述，經認定為有保密身
分必要，均以秘密證人程序為之，且第一審法院更以交互詰問之
程序，給予上訴人及其辯護人充分詰問之機會（第一審卷(二)第八
○至九九頁），其所踐行之訴訟程序尤無違誤。另按毒品危害防
制條例之販賣毒品罪，祇須意圖營利而購入毒品或賣出毒品，有
一於此，其犯罪即屬完成。所謂「意圖」，即犯罪之目的，原則
上不以發生特定結果為必要，祇須有營利之意圖為已足，不以買
賤賣貴而從中得利為必要。上訴人經警查獲採尿時起回溯九十六
小時未曾有施用海洛因之紀錄，業經台灣檢驗科技股份有限公司
檢驗無訛，卻於查獲當日隨身攜帶三十九包之海洛因。原審認該
等毒品係上訴人供販賣他人之用，雖無法查得其買賣間之價差，
但其主觀上應有販賣牟利之意圖灼明。其所為判斷，亦與一般論
理法則無違。末查刑事訴訟法所稱依法應於審判期日調查之證據
，係指與待證事實有重要關係，在客觀上顯有調查必要性之證據
而言，故其範圍並非漫無限制，若僅係枝節性問題，或所證明之
事項已臻明瞭，當事人聲請調查之證據，僅在延滯訴訟，甚或就
同一證據再度聲請調查，自均欠缺其調查之必要性，原審未依聲
請為無益之調查，皆無違法可言。秘密證人A2、A3迭於警詢、偵
審中陳述明確，別無再行訊問之必要。而監聽錄音帶、譯文復經
法務部調查局鑑定屬實並經原審逐一提示予上訴人及其辯護人並
告以要旨，均答稱：沒有意見（原審更(一)卷第九五、九六頁），
已無疑義。另上訴人於檢察官偵訊時精神狀態如何？秘密證人A2
、A3於案發後經採尿檢驗為何未呈嗎啡反應等細節。或所證明之
事項已臻明瞭，或與待證事實無關，在客觀上均不具調查必要性
，原審未依聲請再為無益之調查，仍無違法可言。上訴意旨置原
判決上開明確論斷於不顧，對原審取捨證據及證據證明力判斷之
審判職權行使，任憑己見，或就同一證據資料為相異之評價，或
就不影響於判決本旨事項再為事實上之爭辯，均與法律規定得為
第三審上訴理由之違法情形，不相適合，其上訴為違背法律上之
程式，應予駁回。
據上論結，應依刑事訴訟法第三百九十五條前段，判決如主文。
中    華    民    國  九十七  年    四    月   十七   日
                      最高法院刑事第十二庭
                          審判長法官  花  滿  堂
                                法官  黃  正  興
                                法官  陳  東  誥
                                法官  林  錦  芳
                                法官  王  居  財
      本件正本證明與原本無異
                                      書  記  官
中    華    民    國  九十七  年    四    月  二十一  日
                                                w


司法院資訊處製作；財團法人民間司法改革基金會備份。
